【裁判字號】    97,訴,1618
【裁判日期】    971124
【裁判案由】    拆屋還地
【裁判全文】
臺灣臺中地方法院民事判決  97年度訴字第1618號
原      告  丙○○
訴訟代理人  莊正男  律師
被      告  甲○○
                      3號5樓.
兼上1被告訴訟代理人
            乙○○○
上當事人間拆屋還地事件，本院於97年11月11日言詞辯論終結，
判決如下：
    主      文
確認被告甲○○對於原告所有，坐落臺中縣烏日鄉○○段第一七
八地號，面積肆玖．貳參平方公尺土地之租賃關係不存在。
被告甲○○應將前項土地上如附圖所示著色部分之地上建物面積
參拾肆．零玖平方公尺拆除，並將全部土地回復原狀交還原告。
訴訟費用新台幣壹萬伍仟柒佰肆拾肆元由被告負擔。
    事實及理由
壹、兩造之聲明：
  一、原告：如主文第1項、第2項所示。訴訟費用由被告負擔。
  二、被告：(一)駁回原告之訴。(二)訴訟費用由原告負擔。
貳、原告起訴主張：緣系爭土地原為被告乙○○○所有，因被告
    乙○○○積欠原告債務，原告聲請本院以96年度執字第7744
    3號執行事件強制執行，嗣因拍賣無人應買，由原告聲明承
    受，執行法院於97年5月21日發給不動產權利移轉證書，並
    經原告向地政機關辦妥所有權移轉登記完畢，而取得系爭土
    地之所有權。系爭土地上建有台中縣烏日鄉○○路29號未辦
    建物所有權第一次登記之建物（下稱系爭建物），執行程序
    中被告乙○○○之子被告甲○○具狀陳報稱該建物為其所有
    ，並係向被告乙○○○承租系爭土地所建，致生被告甲○○
    就系爭土地有無租賃關係發生爭議，爰起訴請求確認被告甲
    ○○就系爭土地無租賃關係存在；另依所有物返還請求權、
    妨害除去請求權，請求判決如聲明第2項所示。
參、被告則以：系爭建物坐落於系爭土地及同地段第177、182地
    號等3筆土地之上，其中系爭土地本為被告甲○○之祖母意
    欲購置於被告甲○○名下，但因當時被告甲○○在外求學，
    申請印鑑證明配合困難，遂改以被告乙○○○之名義登記；
    被告乙○○○、甲○○係母子關係，雙方原意本即為租地建
    屋，其租賃期限乃與學產地租賃契約之期限同，且被告2人
    為母子關係，未訂書面租賃契約，乃屬常情，被告甲○○每
    月給付之租金為新台幣（下同）2,000元；又原告未承受系
    爭土地之前，即以其承受系爭土地後，願以每個月3,000元
    將系爭土地出租與被告甲○○，要求被告乙○○○先給付20
    ,000 元之租金，嗣即由被告乙○○○依約代被告甲○○給
    付20,000元之租金，而口頭成立系爭土地之租賃契約，詎原
    告收受20,000後，竟表示不願出租，而將20,000元抵充被告
    乙○○○之欠款，並要求被告等再給付150,000元，始願出
    租，意圖違約等語，資為抗辯。
肆、經查：
  一、以下之事實為兩造所不爭，本院採為判決之基礎：
    (一)原告因本院96年度執字第77443號強制執行事件，經拍賣
      程序聲明承受取得系爭土地，並於於97年5月28日辦妥所
      有權移轉登記完畢。
    (二)系爭土地之上被告甲○○建有未辦理建物所有權第一次登
      記之系爭房屋，現由被告甲○○占有使用中。
  二、所有人對於無權占有或侵奪其所有物者，得請求返還之。
      對於妨害其所有權者，得請求除去之。有妨害其所有權之
      虞者，得請求防止之，民法第767條定有明文。上開物上
      請求權，係以：(一)請求人為所有權人、(二)占有人為無權占
      有，為其要件。本件系爭土地係由原告於本院96年度執字
      第77443號強制執行事件承受而取得，並於於97年5月28日
      辦妥所有權移轉登記完畢，地上系爭建物為被告甲○○所
      有，此為兩造所不爭，有爭執者，為被告甲○○對於系爭
      土地是否有基地租賃之關係。
  三、被告乙○○○、甲○○主張被告甲○○就系爭土地有租賃
      關係，係以原告於強制執行程序承受爭土地前，被告乙○
      ○○即將系爭土地出租與被告甲○○，並按月計收租金2,
      000元；惟此為原告所否認。按本件被告乙○○○、甲○
      ○係母子關係，於原告承受系爭土地後，出而主張2人以
      口頭訂立租地建屋契約，並未另立書面租賃字據云云，本
      可置疑；依被告甲○○之主張，系爭土地系被告甲○○之
      祖母（被告乙○○○之婆婆）因體恤被告乙○○○守寡，
      本欲以被告甲○○之名義購置該土地用以輔佐被告乙○○
      ○扶養小孩，惟適因被告甲○○在外求學，故土地改登記
      在被告乙○○○之名下（本院卷第30頁被告甲○○之答辯
      狀），而被告乙○○○亦稱系爭土地係其婆婆之遺產（97
      年10月6日答辯狀），系爭土地既係被告甲○○之祖母為
      被告甲○○購置，則被告甲○○之祖母自始即欲由被告甲
      ○○取得使用收益及處分等權限，使被告甲○○終局取得
      所有權人之權益，此既為被告乙○○○、甲○○所知，被
      告甲○○如有在土地上建造房屋之必要，衡情自係逕予使
      用，豈有再行支付租金，而向暫時登記為所有權人之被告
      乙○○○承租之理？被告乙○○○、甲○○之上開主張，
      實屬違反情理，難認可採。至於被告乙○○○、甲○○主
      張原告未承受系爭土地之前，即承諾願以每個月3,000元
      將系爭土地出租與被告甲○○，雙方成立口頭租賃契約，
      原告並收受被告乙○○○給付之租金20,000元云云，惟此
      亦為原告所否認，且未據被告舉證證明，亦非可採。
  四、原告於本院拍賣程序取得系爭土地之所有權，而被告乙○
      ○○係前開拍賣程序之執行債務人，被告甲○○則為系爭
      房屋之所有權人，被告乙○○○、甲○○2人於執行程序
      中、原告承受系爭土地後，出而主張被告甲○○對於系爭
      土地有租賃關係，致原告在私法上之地位有受侵害之危險
      ，而此項危險得以對於被告之確認判決予以除去，原告自
      有提起本件確認之訴之利益。從而，原告起訴請求確認被
      告甲○○對於原告所有，坐落臺中縣烏日鄉○○段第178
      地號，面積49.23平方公尺土地之租賃關係不存在；並依
      民法第767條之規定，請求被告甲○○應將前開土地上如
      附圖所示著色部分之地上建物面積34.09平方公尺拆除，
      並將全部土地回復原狀交還原告，於法有據，應予准許。
      本件判決之結果已臻明確，兩造其餘攻擊防禦方法及舉證
      ，於判決之結果無影響，毋庸一一贅述，附此敘明。
  五、本件訴訟費用為原告所繳納之第一審裁判費11,494元，及
      鑑定費（測量規費）4,250元，計15,744元，由敗訴之被
      告負擔。
伍、結論：原告之訴為有理由，依民事訴訟法第78條，判決如主
    文。
中    華    民    國    97    年    11    月    24    日
                  民事第四庭    法  官  王  銘
正本係照原本作成。
如對本判決上訴，須於判決送達後20日內向本院提出上訴狀。
中    華    民    國    97    年    11    月    24    日
                                書記官  柳寶倫


司法院資訊處製作；財團法人民間司法改革基金會備份。
